【裁判字號】    95,訴,416
【裁判日期】    951228
【裁判案由】    侵權行為損害賠償
【裁判全文】
臺灣苗栗地方法院民事判決               95年度訴字第416號
原      告  戊○○
被      告  丙○○
訴訟代理人  乙○○
被      告  中國石油股份有限公司
法定代理人  丁○○
訴訟代理人  甲○○
上列當事人間請求侵權行為損害賠償事件，本院於民國95年12月
14日言詞辯論終結，判決如下：
    主  文
原告之訴駁回。
訴訟費用由原告負擔。
    事實及理由
一、原告主張：被告丙○○與原告同為被告中國石油股份有限公
    司（下稱被告中油公司）桃竹苗營業處銅鑼加油站員工，因
    被告丙○○曾於民國91年7 月25日利用職務侵占油款，經原
    告將之登載於工作日誌，被告丙○○因此心生不滿，遂於93
    年12月7 日晚間11時許，以加油站女生廁所異常為由，誘騙
    原告與其同往查看，並於女生廁所門口，持預藏之鐵鎚為兇
    器，自後方敲擊原告之頭部，致原告受有頭部外傷合併頭皮
    撕裂傷之傷害，原告自行駕車返家後，經原告之妻吳秀英、
    原告之子謝祥彥陪同，前往弘大醫院急診救治，並多次接受
    門診治療，原告鑑於雙方均為被告中油公司之員工，並未將
    被告丙○○以現行犯報警處理，僅於案發後循序向被告中油
    公司桃竹苗營業處報告，並向被告中油公司政風處陳情，要
    求依公司相關規定議處，嗣被告中油公司油品行銷事業部於
    95年6 月29日以政字第0950003669號函請被告中油公司桃竹
    苗營業處研議處理，經該處於95年7 月21日召開獎懲會議，
    與會委員因無法釐清是否確有前開傷害事實，並認為原告已
    與被告丙○○達成和解，乃決議不予處理，出席委員並請被
    告中油公司苗栗零售中心經理李江生向原告要求簽署同意書
    ，並表示若原告不予簽署，即以原告連續5 日無故未上班為
    由開除原告，原告乃被迫簽立同意書表示接受被告中油公司
    桃竹苗營業處獎懲會議上開決議，且聲明不再申覆追究，然
    原告前開同意仍應以不違反憲法及相關法律規定為基礎，嗣
    後原告業於95年11月25日以郵局存證信函向被告中油公司桃
    竹苗營業處撤銷原告前揭被脅迫之意思表示，為此依侵權行
    為及僱用人責任之法律關係，訴請被告丙○○及中油公司連
    帶賠償原告所受之精神上損害；而原告年薪為新臺幣（下同
    ）1,177,199 元，折算日薪為3,225 元，自侵權行為發生日
    即93年12月7 日起算至95年9 月20日止，共計653 日，以原
    告所領日薪金額計算，被告應連帶賠償原告2,105,925 元之
    精神慰撫金及遲延利息；另因上述被告丙○○侵權行為之事
    實涉及刑事犯罪，請求法院依職權予以告發後，依民事訴訟
    法第183 條規定裁定停止訴訟程序等語；並聲明：(一)被告應
    連帶給付原告2,105,925 元，及自95年9 月20日起至清償日
    止，按年息5 ％計算之利息。(二)被告應自95年9 月21日起至
    清償日止，按日給付原告3,225 元。
二、被告丙○○則以：(一)原告於93年12月7 日晚間值班結束後，
    被告丙○○發現原告未依公司規定收拾物品，乃善意提醒原
    告注意，卻遭原告悍然拒絕，並動手推擠被告丙○○，被告
    丙○○為保護自身安全，而舉手抵擋原告之攻擊，致原告所
    戴之眼鏡落地摔壞，但原告當時並無任何外傷或流血症狀，
    被告丙○○事後為維同事情誼，乃應原告之要求，賠償價值
    28,000元之眼鏡1 副予原告，原告當時亦無異議，詎原告在
    事隔多月之後，任意誣指被告丙○○侵占油款、於上開時地
    持鐵鎚毆打原告成傷等子虛之事，並進而四處陳情，被告中
    油公司桃竹苗營業處於95年7 月21日召開獎懲會議時，由原
    告與被告丙○○在出席委員面前對質，原告當場自承其於事
    發隔日即可正常到班，且其在事發當天及隔天均未向警方或
    被告中油公司管理人員報告，亦未曾在工作日誌中註記，甚
    且表示其遭敲擊頭部後還與被告丙○○至營業處繼續談話，
    並先行返家後才自行就醫，更自認其曾向工讀生陳稱其係自
    己碰撞受傷，被告中油公司查知前述情事後，到席委員均一
    致認為無法認定被告丙○○有故意傷害之事實，原告亦於獎
    懲會召開當日簽立同意書，表示同意上開處理結論，不再申
    覆追究，詎又背棄前詞，再以不實之主張向被告丙○○及中
    油公司請求賠償，然經被告中油公司調查之後，已證實被告
    丙○○並無原告所稱侵占油款情事，且原告迄今未能舉證證
    明被告丙○○確曾持鐵鎚攻擊其頭部致傷，甚且曾於急診就
    醫時自承其係因走路不慎跌倒撞到鐵鎚致頭部流血，並經記
    載於急診病歷上，是其縱使曾因頭部外傷而前往醫院就診，
    亦與被告丙○○之行為無任何之關聯；而其請求裁定停止訴
    訟程序云云，亦僅為蓄意拖延本件之訴訟程序。(二)被告丙○
    ○於發生上開衝突之後，業已賠償價值28,000元之眼鏡1 副
    予原告，原告當時未有其他異議，足見雙方應已達成和解，
    且在被告中油公司桃竹苗營業處獎懲會作出前述決議之後，
    原告並已簽立同意書表示不再申覆追究，足見原告縱使受有
    其他損害，亦已拋棄其損害賠償請求權。(三)原告在前開獎懲
    會議上，業已表明其於事發隔日即可正常到班，且依其所提
    診斷證明書所載，其所受傷害於10日內即已治癒，實難謂其
    在工作或精神上受有何等重大之損害，而被告丙○○於事後
    業已賠償原告上開28,000元之眼鏡以表達善意，縱使認原告
    之損害賠償請求權確屬存在，其請求之慰撫金數額亦顯然過
    高等語，資為抗辯，並聲明如主文所示。
三、被告中油公司則以：原告與被告丙○○均為被告中油公司桃
    竹苗營業處銅鑼加油站員工，原告所稱遭被告丙○○攻擊之
    事，經被告中油公司油品行銷事業部縝密調查，當事人雙方
    始終各說各話，復無其他人證，而原告又於事發多日之後，
    始向其主管陳報，相關同仁於調查過程中均表示不知原告有
    被攻擊受傷之情形，依桃竹苗營業處獎懲案件評審意見表記
    載觀之，出席委員決議亦認為無法認定被告丙○○有傷害原
    告之事實，且依事後情形觀察，原告業與被告丙○○達成和
    解，並簽署同意書表示不再申覆追究，自不得再行提起損害
    賠償之請求，本件應係原告與被告丙○○間之私人恩怨，被
    告中油公司已善盡監督管理之責，毋庸負連帶損害賠償責任
    等語，資為抗辯，並聲明如主文所示。
四、得心證之理由：
（一）按訴訟中有犯罪嫌疑牽涉其裁判者，法院得在刑事訴訟終
      結前，以裁定停止訴訟程序；民事訴訟法第183 條固有明
      文；惟按民事訴訟法第183 條所謂訴訟中有犯罪嫌疑牽涉
      其裁判者，得命在刑事訴訟終結以前，中止訴訟程式，係
      指該犯罪嫌疑，確有影響於民事訴訟之裁判，非俟刑事訴
      訟解決，其民事訴訟即無由或難於判斷者而言，故法院依
      該條規定中止訴訟程式，須其訴訟有上開情形時，始得為
      之；所謂訴訟中有犯罪嫌疑者，係指刑事法院以被告有犯
      罪之嫌疑者而言，非謂當事人料想其有犯罪嫌疑而未經提
      起刑事訴訟者，即可中止民事訴訟程序；又應否中止訴訟
      程式，仍依法院之自由意見決之；最高法院43年台抗字第
      95號、20年聲字第582 號、38年台上字第193 號判例意旨
      分別可資參照。原告雖陳稱被告丙○○於上開時地持鐵鎚
      毆打其頭部致傷，而主張被告丙○○有殺人未遂之犯罪嫌
      疑，請求本院依職權予以告發，並於刑事訴訟終結前裁定
      停止本件訴訟程序云云，然查：原告所述前開遭被告丙○
      ○攻擊等事實，縱屬存在，亦係於本件民事訴訟繫屬前所
      發生，並非上揭法條所定於「訴訟中」所生犯罪嫌疑之事
      項；又原告並未就其所述前揭事實對被告丙○○提起刑事
      告訴，依兩造於本件民事訴訟程序中所提相關證據，本院
      已足形成完全之心證，並無非俟刑事訴訟解決即無由或難
      於判斷之情事可言，自無裁定停止本件訴訟程序之必要，
      是原告此部分之聲請不應准許，合先敘明。
（二）按當事人主張有利於己之事實者，就其事實有舉證之責任
      ，民事訴訟法第277 條前段定有明文。原告主張被告丙○
      ○於前開時地，持鐵鎚敲擊原告之頭部致傷，然被告丙○
      ○則否認原告之主張，並辯稱其當日係善意提醒原告注意
      收拾物品遭拒，原告並動手推擠被告丙○○，被告丙○○
      為保護自身安全，而舉手抵擋原告之攻擊，致原告所戴眼
      鏡落地摔壞，但原告當時並無任何外傷或流血症狀等語，
      而兩造既就事發經過指述不一，揆諸前開法條規定，自應
      由原告先就其所主張被告丙○○對其施以侵權行為之基本
      事實負舉證之責任。
（三）原告就其主張前揭遭被告丙○○攻擊之侵權行為事實，係
      提出前往弘大醫院急診就醫之病歷資料及診斷證明書、被
      告中油公司政風處94年12月1 日（94）政風字第94122290
      號函各1 份為證，並聲請訊問護送原告前往就醫之證人吳
      秀英、謝祥彥及為原告進行急診救治之醫師熊偉麒等3 人
      ，另請求本院履勘案發現場以明事發經過，然查：
    1.依原告所提診斷證明書與急診病歷資料（見本院95年度促
      字第13355 號支付命令卷宗、本院卷第62至66頁）所載，
      至多僅能證明原告確曾因頭部外傷合併頭皮撕裂傷等傷害
      ，於93年12月7 日前往弘大醫院急診縫合5 針，並於當月
      持續進行5 次門診治療，然無從得知上開傷害究為何人或
      何項外力因素所造成；況依前開急診病歷內之護理記錄，
      業已初步載明原告上揭傷害係因走路不慎跌倒撞及鐵鎚所
      致（見本院卷第62頁），且原告亦自承其確曾於就醫時向
      醫院人員為上開陳述無訛（見本院95年12月14日言詞辯論
      筆錄），是原告自難憑前揭診斷證明書與急診病歷資料，
      即遽行主張該項傷害係由被告丙○○持鐵鎚攻擊所造成。
      至原告雖聲請訊問證人吳秀英、謝祥彥及醫師熊偉麒等3
      人為證，然原告業於本院審理中表示：吳秀英、謝祥彥2
      人分別為其妻、子，事發當時只有其與被告丙○○在場，
      其於受傷後自行開車回家，因吳秀英見其全身是血，才由
      謝祥彥駕車、吳秀英陪同，前往弘大醫院急診，並由熊偉
      麒醫師為其治療等語（見本院前揭言詞辯論筆錄），足見
      吳秀英、謝祥彥2 人均未於原告所稱事發當時在場目擊，
      自不可能明確指證是否係被告丙○○持鐵鎚毆打原告成傷
      ；而熊偉麒僅係原告前往醫院急診時為其治療之醫師，更
      無從就原告所指稱之事發經過加以證述，本院審酌上開3
      人既無法證明前開待證事實，則原告聲請訊問前開3 位證
      人，均無必要。至原告雖另聲請本院履勘案發現場，然事
      發至今已逾兩年，現場跡證難期保全，在原告尚未舉證證
      明被告丙○○確係侵權行為人之前提下，縱係勘驗現場，
      亦無助於上開待證事實之釐清，是原告此項調查證據之聲
      請，亦無踐行之必要。
    2.原告所提出被告中油公司政風處於94年12月1 日回覆原告
      之（94）政風字第94122290號函文中雖載為「有關台端於
      93年12月7 日晚10時許，遭同仁丙○○持鐵鎚毆傷頭部一
      節，經查證屬實，已請桃竹苗營業處究處溫員行政責任。
      」等語，而被告中油公司油品行銷事業部於95年6 月29日
      以政字第0950003669號回覆原告之函文中亦載明「丙○○
      涉嫌傷害台端... 已函請桃竹苗營業處依職權及公司規定
      研議處理」等語，嗣被告中油公司桃竹苗營業處即依上開
      函文所載意旨，於95年7 月21日召開獎懲審議會議，然經
      調查結果，認為原告與被告丙○○對於事發經過說詞不一
      ，且原告於事發當時及隔日均未向警方及零售中心管理人
      員報告，亦未在工作日誌中註記，又原告於隔日曾向工讀
      生加油員表示係其自己不小心在廁所中碰傷，因此審議委
      員一致認為無法認定被告丙○○有故意傷害原告之事實，
      乃決議不予處理，而原告亦於當日親筆簽立同意書，表明
      同意前開處理結論，不再申覆追究，此有桃竹苗營業處獎
      懲案件評審意見表及同意書各1 份在卷可稽（見本院卷第
      48、49頁），並為兩造所不爭執，而被告中油公司桃竹苗
      營業處既已依該公司政風處及油品行銷事業部前揭函文所
      述意旨，依職權進行調查後，做出不予處理之獎懲審議結
      論，並經原告本人表示同意，則被告中油公司政風處前開
      函請該公司桃竹苗營業處依職權查明究處之事項，已經桃
      竹苗營業處調查審議後做出結論，原告即無從再憑被告中
      油公司政風處上揭函文，而主張被告丙○○確有前述傷害
      行為之事實。
（三）次按債權人向債務人表示免除其債務之意思者，債之關係
      消滅；又稱和解者，謂當事人約定，互相讓步，以終止爭
      執或防止爭執發生之契約；和解有使當事人所拋棄之權利
      消滅及使當事人取得和解契約所訂明權利之效力；民法第
      343 條、第736 條、第737 條分別定有明文。經查：被告
      丙○○在與原告發生前開衝突之後，曾賠償價值28,000元
      之眼鏡1 副予原告乙節，為兩造所是認無訛；而在被告中
      油公司桃竹苗營業處召開獎懲審議會議做出前開決議當日
      ，原告亦已簽立同意書，表明同意該項不予處理之結論，
      不再申覆追究，業如前述，足見原告已就該次衝突，與被
      告丙○○互相讓步，在被告丙○○賠償前開眼鏡予原告之
      後，原告亦已接受上述獎懲會議之決議，並表明不再申覆
      追究之意，是原告縱使尚有其餘損害賠償請求權之存在，
      亦已因雙方之和解讓步及原告之意思表示而拋棄或免除，
      原告復行訴請被告賠償，自屬無據。
（四）原告雖另陳稱：其所以簽立同意書，係因被告中油公司苗
      栗零售中心經理李江生向原告要求簽署，並表示若原告不
      予簽署，即以原告連續5 日無故未上班為由開除原告，原
      告乃被迫簽立該同意書，表示接受獎懲會議上開決議，然
      其前開同意仍應以不違反憲法及相關法律規定為基礎，嗣
      後原告業於95年11月25日以郵局存證信函向被告中油公司
      桃竹苗營業處撤銷其前揭被脅迫之意思表示云云，惟按當
      事人主張其意思表示係因被詐欺或脅迫而為之者，應就其
      被詐欺或被脅迫之事實，負舉證之責任；最高法院21年上
      字第2012號判例意旨可資參照。查原告前開同意書所載內
      容，並無違反公序良俗或強制規定之情形，且原告並未就
      其所聲稱遭人脅迫簽署同意書等相關事實提出任何證據方
      法加以證明，自難遽予憑採，是其空言主張該同意書係遭
      人脅迫並違反自由意志加以簽署，而欲撤銷前開意思表示
      云云，洵非足採。
（五）綜上所述，原告既不能舉證其確曾於上開時地遭被告丙○
      ○持鐵鎚毆打頭部致傷，其請求被告賠償損害，已屬無據
      ；又原告在被告中油公司桃竹苗營業處獎懲會議做出不予
      處理決議之後，亦已簽立同意書表示同意，縱有其他損害
      賠償請求權存在，當已因其拋棄或免除而歸於消滅，是其
      本於侵權行為及僱用人責任之法律關係提起本件訴訟，請
      求被告連帶賠償其所受之損害，為無理由，應予駁回。
五、本件事證已臻明確，兩造所提其餘攻擊防禦方法及證據經審
    酌之後，核與判決結果不生影響，爰不一一論述，附此敘明
    。
六、訴訟費用負擔之依據：民事訴訟法第78條。
中    華    民    國    95    年    12    月    28    日
                  民事庭法  官  邱光吾
以上正本係照原本作成
如不服本判決，應於判決送達後20日內，向本院提出上訴狀。
中    華    民    國    95    年    12    月    28    日
                        書記官  葉燕蓉


司法院資訊處製作；財團法人民間司法改革基金會備份。
